【裁判字號】    99,上更(一),52
【裁判日期】    990407
【裁判案由】    毒品危害防制條例
【裁判全文】
臺灣高等法院臺中分院刑事判決      99年度上更(一)字第52號
上  訴  人
即  被  告  乙○○
選任辯護人  吳瑞堯  律師
            周思傑  律師
上列上訴人因毒品危害防制條例案件，不服臺灣臺中地方法院96
年度訴字第3053號中華民國97年3月10 日第一審判決（起訴案號
：臺灣臺中地方法院檢察署96年度偵字第 16157號），提起上訴
，經判決後由最高法院發回更審，本院判決如下：
    主  文
原判決撤銷。
乙○○所犯如附表一所示各罪，各處如附表一所示之刑。應執行
有期徒刑拾年。扣案如附表二編號01所示之物，沒收銷燬之；扣
案如附表二編號02、03所示之物，沒收；販賣第二級毒品所得合
計新臺幣壹萬陸仟元沒收之，如全部或一部不能沒收時，以其財
產抵償之；販賣第二級毒品所得之數位相機、MP3 各壹台、床頭
音響主機壹台、床頭音響喇叭壹組、誠品禮券、3C產品（ 含MP3
、音效卡、影像卡各壹個）、油票（以上物品價值共新台幣伍仟
貳佰伍拾元），均沒收之，如全部或一部不能沒收時，追徵其價
額或以其財產抵償之。
    事  實
一、乙○○（綽號小高）明知甲基安非他命為毒品危害防制條例
    第2條第2項第2款所規定列管之第二級毒品 ，不得非法販賣
    、持有，竟基於販賣第二級毒品甲基安非他命以營利之各別
    犯意，以向其不知情女友借得之門號0000000000號SIM 卡置
    入乙○○自己所有NOKIA 廠牌行動電話機具內，作為聯絡之
    用，由余弘仁、莊正宇、賴永修先打上述行動電話與乙○○
    聯絡，再至乙○○位在台中市○○路○段139號2樓之5住處，
    由乙○○各將約定數量之第二級毒品甲基安非他命販賣予余
    弘仁、莊正宇、賴永修。乙○○分別於下列時、地，為下列
    販賣第二級毒品甲基安非他命之行為：
  (一)乙○○於民國（下同）95年10月中旬某日，在其上開住處，
    將數量不詳之第二級毒品甲基安非他命，以新臺幣（下同）
    2,000元代價，賣予余弘仁，並取得價款。
  (二)乙○○於95年12月中旬某日，在其上開住處，將數量不詳之
    第二級毒品甲基安非他命，以1,500元代價， 賣予余弘仁，
    並取得價款。
  (三)乙○○於96年2 月中旬某日，在其上開住處，將數量不詳之
    第二級毒品甲基安非他命，以2,000元代價， 賣予余弘仁，
    並取得價款。
  (四)乙○○於96年3 月中旬某日，在其上開住處，將數量不詳之
    第二級毒品甲基安非他命，以2,000元代價， 賣予余弘仁，
    並取得價款。
  (五)乙○○於96年 4月初某日，在其上開住處，將數量不詳之第
    二級毒品甲基安非他命，以2,000元代價， 賣予余弘仁，並
    取得價款。
  (六)乙○○於96年 4月下旬某日，在其上開住處，將數量不詳之
    第二級毒品甲基安非他命，以2,000元代價， 賣予余弘仁，
    並取得價款。
  (七)乙○○於96年 5月中旬某日，在其上開住處，將數量不詳之
    第二級毒品甲基安非他命，以2,000元代價， 賣予余弘仁，
    並取得價款。
  (八)乙○○於96年 6月初某日，在其上開住處，將數量不詳之第
    二級毒品甲基安非他命，以2,000元代價， 賣予余弘仁，並
    取得價款。
  (九)乙○○於95年6 月中旬某日，在其上開住處，販賣第二級毒
    品甲基安非他命約0.1公克予莊正宇 ，莊正宇則以交付價值
    750元之數位相機壹台予乙○○之方式以為代價之給付 ，莊
    正宇於取得甲基安非他命後，在當場予以施用。
  (十)乙○○於95年7月初某日 ，在其上開住處，販賣第二級毒品
    甲基安非他命約0.1公克予莊正宇，莊正宇則以交付價值500
    元之MP3壹台予乙○○之方式以為代價之給付 ，莊正宇於取
    得甲基安非他命後，在當場予以施用。
  (十一)乙○○於95年8月初某日 ，在其上開住處，販賣第二級毒品
    甲基安非他命約0.1公克予莊正宇，莊正宇則以交付價值1,0
    00元之床頭音響主機壹台予乙○○之方式以為代價之給付，
    莊正宇於取得甲基安非他命後，在當場予以施用。
  (十二)乙○○於96年3月初某日， 在其上開住處，販賣第二級毒品
    甲基安非他命約0.1公克予莊正宇 ，莊正宇先行交付手機予
    乙○○後數日，再應乙○○要求，取回手機，轉而交付價值
    1,000 元之床頭音響喇叭壹組予乙○○之方式以為代價之給
    付，莊正宇於取得甲基安非他命後，在當場予以施用。
  (十三)乙○○於96年6 月中旬某日，在其上開住處，販賣第二級毒
    品甲基安非他命約0.1公克予莊正宇，莊正宇則以交付價值5
    00元之誠品禮券予乙○○之方式以為代價之給付，莊正宇於
    取得甲基安非他命後，在當場予以施用。
  (十四)乙○○於96年2、3月間某日，在其上開住處，將數量不詳之
    第二級毒品甲基安非他命，以500元代價， 賣予賴永修，並
    取得價款。
  (十五)乙○○於96年2、3月間某日之另一次，在其上開住處，將數
    量不詳之第二級毒品甲基安非他命賣予賴永修，賴永修則以
    交付價值1,000元之3C產品（ 包括MP3、音效卡及影像卡各1
    個）予乙○○之方式以為代價之給付。
  (十六)乙○○於96年2、3月間某日又一次，在其上開住處，將數量
    不詳之第二級毒品甲基安非他命售予賴永修，賴永修則以交
    付價值500元之油票予乙○○之方式以為代價之給付。
二、嗣經警於96年6月29日12時30分許 ，持原審法院核發之搜索
    票至乙○○上址住處搜索，扣得乙○○持有之第二級毒品甲
    基安非他命8包（如附表三編號01所示，驗餘總重51.28公克
    ，另包裝塑膠袋總重約7.91公克），及被告所有供上開各次
    販賣第二級毒品甲基安非他命秤量分裝用之電子秤1台、所
    有供販毒聯絡用之NOKIA廠牌行動電話機1具（門號00000000
    00號SIM卡1片則非被告所有），始悉上情。而乙○○於到案
    後，就前述一之(五)(六)(七)(八)(十)(十一)(十二)(十三)(十四)(十五)(十六)等11件，於偵查（
    含警詢）及審判中均自白犯罪。
三、案經臺中縣警察局、內政部警政署刑事警察局偵六隊及行政
    院海岸巡防署中部地區巡防局臺中查緝隊報請臺灣臺中地方
    法院檢察署檢察官偵查起訴。
    理    由
壹、程序方面：
一、按「被告以外之人於審判外之言詞或書面陳述，除法律有規
    定者外，不得作為證據」，刑事訴訟法第159條第1項定有明
    文。證人賴永修、余弘仁、莊正宇於警詢中所為之陳述，屬
    審判外之言詞陳述，經查並無得為證據之例外事由，復經被
    告之辯護人於原審及本院前審行準備程序時表示無證據能力
    ，依上開說明，自無證據能力，應不得採為本案之證據。
二、次按「被告之自白，非出於強暴、脅迫、利誘、詐欺、疲勞
    訊問、違法羈押或其他不正之方法，且與事實相符者，得為
    證據」，刑事訴訟法第156條第1項定有明文。經查：
  (一)被告乙○○於原審法院辯稱：警詢筆錄非出於自己的意思，
    筆錄從17時起，一直作到22、23時，如果我為自己辯解，警
    察都不採信，且警察會扭曲我的意思云云（原審卷第23頁）
    ，原審辯護人據此表示被告之警詢筆錄無證據能力（原審卷
    第25頁），並聲請勘驗被告之第三次即96年6 月30日警詢錄
    音錄影光碟，經原審就該次警詢筆錄中詢問被告涉嫌販賣第
    二級毒品部分，勘驗結果為：
    1.警方全程幾乎以台語發問。
    2.被告全程以國、台語交錯回答。
    3.本次警詢採一問一答方式，被告在警詢時一邊抽菸一邊回
      答問題，態度、神情自然。
    4.被告為正面面對鏡頭，被告的背後是一片百葉窗，自百葉
      窗的縫隙可明顯看見光線。
    5.此錄影帶為連續錄影，且筆錄內容與勘驗警詢錄影帶內容
      大致相符。
    6.此份警詢筆錄為反覆問答方式製作。
    7.被告乙○○於筆錄製作期間並未離席與警員溝通意見。
    8.警詢筆錄製作期間，警員並未施強暴、脅迫、利誘、詐欺
      等妨害被告得自由陳述之不正行為等情，並有勘驗筆錄在
      卷可稽（原審卷第174、175頁）。
    由上可見，被告第三次警詢筆錄之製作過程，查無有何非法
    取供之不法情事，且該次警詢問答與筆錄記載內容大致相符
    ，並未故意曲解被告意思，及記載不實。是被告上開所辯，
    與上開勘驗結果不符，自非可採。
  (二)又原審調得上開警詢錄影光碟後，經原審辯護人拷貝光碟並
    檢閱完畢。原審辯護人先循被告辯解，以刑事續辯護狀於勘
    驗警詢錄音錄影光碟前固表示：「第三次警訊時間乃進行至
    96 年6月29日深夜11點左右，已違反禁止夜間訊問之規定，
    此亦可於光碟中被告不時有閉目、打瞌睡等精神不濟現象加
    以佐證」云云（原審卷第184頁）。然被告第三次接受警詢
    時之座位後方為百葉窗，百葉窗透入自然光線，顯然係於日
    間製作筆錄無訛，自未違反禁止夜間訊問之規定。況且，被
    告於勘驗上開光碟完畢後，經訊問是否記得製作之時間一節
    ，亦坦承：「因為做了很多次警詢筆錄，所以我不記得是半
    夜還是早上製作的」、「（錄影上的背景，可以看到百葉窗
    縫隙透出光線，你為何還說是深夜11點所製作？）我那天筆
    錄作很多次，有做到晚上10點、11點，所以我弄不清楚是哪
    一次」等語（原審卷第178、179頁）；辯護人則未繼續主張
    該次警詢筆錄係於深夜時間製作，並改稱：「不論那時候是
    否為白天，5點多作筆錄也值得商榷」云云（原審卷第178頁
    ）。然被告已坦承其不清楚第三次筆錄是否於深夜23時許製
    作，則其辯解已非可採。
 (三)辯護人於刑事續辯護狀又表示：「卷內被告第三次警詢筆錄
   ，記載時間為96年6月30日5時20分起，至96年6月30日6時00
   分止。而勘驗光碟上之時間為2007年1月7日（按應為7月1日
   之誤）上午5時29分16秒至2007年1月7日（按應為7月 1日之
   誤）上午 5時48分30分，光碟之時間與筆錄所載時間不符。
   又觀96年6月29日被告第二次警詢筆錄，記載時間為96年6月
   29日17時20分起至96年 6月29日18時48分，然光碟上之時間
   則為2007年6月30日上午10時10分15秒起至2007年6月30日上
   午10時44分 4秒，亦與筆錄所記載時間不符，足見警訊光碟
   上之時間，乃與實際時間不符」云云（原審卷第 184頁）。
   然查，被告於96年 6月29日12時30分許，為警在臺中市○○
   路○段139號2樓之5緝獲；檢察官於同年6月30日15時21分許
   ，訊問被告，於同日下午4時1分結束，並向法院聲請羈押；
   原審法院於同日16時59分訊問後，裁定羈押被告等情，有臺
   中縣警察局刑事警察大隊搜索扣押筆錄、96年 6月30日偵查
   點名單、96年 6月30日檢察官訊問筆錄、檢察官羈押聲請書
   、原審法院刑事報到單及原審法院96年 6月30日訊問筆錄等
   在卷可稽。是被告於96年 6月29日12時30分許遭警逮捕後，
   於翌日即 6月30日16時59分訊問後為止，已遭原審法院裁定
   羈押，於 6月30日已羈押在看守所，自無可能於6月30日及7
   月 1日在警局接受詢問。是被告之第二次及第三次警詢筆錄
   記載時間分別為「96年6月29日」及「96年6月30日」，應與
   上開羈押審理過程之書面資料記載相符。相對地，警詢錄影
   光碟畫面上顯現被告之第二、三次日期，固分別記載為「96
   年6 月30日」及「96年7月1日」，但此部分應係錄影設備所
   設定之日期有誤，而非被告於「96年6月30日」及「96年7月
   1 日」尚在警局接受警詢。此部分警詢人員疏未注意核對錄
   影設備設定時間所產生之誤會，難認在踐行法定錄音錄影程
   序上，有何惡意存在。然辯護人上開質疑，忽視卷內檢察官
   偵查及法院羈押審查階段之處理過程紀錄，顯不可採。
  (四)綜上，被告之第三次警詢筆錄製作過程，難認有何違反刑事
    訴訟法之上開規定，況被告於本院前審審理中已坦承該次警
    詢筆錄之製作並沒有違法或不正當手段（本院前審卷第 185
    頁反面），自得採為證據。而被告於原審以否認警詢筆錄之
    任意性為基礎併否認其於偵查所為供述不具證據能力，亦核
    無可採。
三、又按被告以外之人於偵查中向檢察官所為之陳述，除顯有不
    可信之情況者外，得為證據，刑事訴訟法第159條之1第2項
    定有明文。依現階段刑事訴訟法之規定，檢察官代表國家偵
    查犯罪、實施公訴，必須對於被告之犯罪事實負舉證之責，
    依法有訊問被告、證人及鑑定人之權，證人、鑑定人且須具
    結，實務運作上，偵查中檢察官向被告以外之人所取得之陳
    述，原則上均能遵守法律規定，不致違法取供，其可信性極
    高。又刑事訴訟法並無檢察官於偵查中訊問證人時，應予被
    告詰問機會之規定，故證人於檢察官偵查中訊問時未經被告
    進行詰問，仍有證據能力（最高法院96年度台上字第2786號
    判決意旨參照）。查本案證人余弘仁、莊正宇、賴永修於檢
    察官訊問時之證述，均未見有受任何不當外力之干擾，檢察
    官於偵查時復無不法取供之情事，上訴人即被告乙○○及其
    辯護人於本院審理時亦未主張檢察官有何違背法定程序而對
    上開證人取供之情形，則依上開說明，證人余弘仁、莊正宇
    、賴永修於檢察官訊問時具結所為之陳述，均有證據能力。
四、現行刑事訴訟法關於「鑑定」之規定，除選任自然人充當鑑
    定人外，另設有囑託機關鑑定制度。依同法第198條、第208
    條之規定，不論鑑定人或鑑定機關、團體，固均應由法院、
    審判長、受命法官或檢察官視具體個案之需要而為選任、囑
    託，並依第206條之規定， 提出言詞或書面報告，始符合同
    法第159條第1項所定得作為證據之「法律有規定」之情形。
    否則所為之鑑定，仍屬傳聞證據。然於司法警察機關調查中
    之案件，為因應實務上，或因量大、或有急迫之現實需求，
    併例行性當然有鑑定之必要者，例如毒品之種類與成分、尿
    液之毒品反應，或者槍彈有無殺傷力等鑑定，基於檢察一體
    原則，得由該管檢察長對於轄區內之案件，以事前概括選任
    鑑定人或囑託鑑定機關、團體之方式，俾便轄區內之司法警
    察官、司法警察對於調查中之此類案件，得即時送請先前已
    選任之鑑定人或囑託之鑑定機關、團體實施鑑定，以求時效
    （法務部九十二年九月一日法檢字第○九二○○三五○八三
    號函參照，刊載於法務部公報第三一二期）。此種由檢察機
    關概括選任鑑定人或概括囑託鑑定機關、團體，再轉知司法
    警察官、司法警察於調查犯罪時參考辦理之作為，法無明文
    禁止，係為因應現行刑事訴訟法增訂傳聞法則及其例外規定
    之實務運作而為。而毒品種類、成分之鑑定，其中海洛因等
    第一級毒品部分，因有全國一致性，係概括囑託調查局負責
    鑑定，並由司法警察官、司法警察於獲案後即將所查扣之第
    一級毒品拍照、包裝、封緘及黏貼獲案毒品電腦管制條碼逕
    送調查局為鑑定，由該局輸入電腦，全程管制、集中保管送
    鑑毒品，而僅檢送鑑定通知書予送鑑機關。凡此，為本院辦
    案職務上所已知之事實。此種由司法警察官、司法警察依檢
    察官所概括選任之鑑定人或囑託鑑定機關、團體所為之鑑定
    結果，與檢察官選任或囑託為鑑定者，性質上並無差異，同
    具有證據能力。本件如附表三編號01、02之扣案物，依上開
    規定送由內政部警政署刑事警察局鑑定，所為之書面鑑定報
    告自屬前揭「法律規定」得為證據者，而有證據能力。
五、扣案之第二級毒品甲基安非他命8 包、電子秤1台、NOKIA廠
    牌行動電話機1具、門號0000000000號SIM卡1 片等物，並非
    屬人之供述證據，而無傳聞法則之適用，且經本院審酌其採
    證過程並無違法之處，且與本件案情具有關聯性，自有證據
    能力。
貳、實體方面：
一、訊據上訴人即被告乙○○對於前揭時、地販賣第二級毒品甲
    基安非他命予余弘仁、莊正宇、賴永修之各犯行，於本院審
    理時均坦認不諱。並有下述證據足佐：
  (一)證人余弘仁於檢察官訊問時證稱：去年10月中旬，以我的行
    動0000-000000 向被告連絡，然後去被告雙十路住處樓上跟
    被告拿。都是以現金交易。每次買都是1,500至2,000元，總
    共買7次（實際次數依證人余弘仁所述共8次）：95年10月
    中旬1次12月中旬1次是1,500元96年2月中旬也是1次3
    月中旬1次4月初1次4月下旬1次5月中旬1次 6月初1
    次；除了12月中旬是1,500元，其餘都是2,000元等語（偵查
    卷第29頁）。 復於原審審理時證稱：我自95年10月至96年6
    月間所施用甲基安非他命，是從被告那邊拿到的，在檢察官
    訊問時所說的時間、金額共8 次是正確的，被告都在住處將
    毒品交給我等語甚詳（原審卷第113、114頁）。是證人余弘
    仁各於95年10月中旬某日、12月中旬某日、96年2 月中旬某
    日、3月中旬某日、4月初某日、4月下旬某日、5月中旬某日
    及6月初某日，除了12月中旬該次是以1,500元代價外，其餘
    7次每次都是以2,000元代價向被告購買第二級毒品甲基安非
    他命之事實，應可認定。至於證人余弘仁於上開檢察官訊問
    時雖稱：共向被告購買7 次毒品，但依所述上開內容，實共
    為8 次，檢察官據此起訴被告在其住處販賣第二級毒品甲基
    安非他命予證人余弘仁部分，雖泛稱自95年10月中旬某日起
    至96年6月初某日止7 次，僅95年12月中旬購買1,500元，其
    餘均係購買2,000元， 檢察官之起訴內容，舉凡被告之販毒
    時間、金額、地點及方式，與證人余弘仁於檢察官訊問筆錄
    均同。因此，檢察官起訴書上雖未記載各次時間，而只記載
    起訖時間，所稱7 次自屬依證人余弘仁之口誤而為誤載。檢
    察官應係起訴被告販賣第二級毒品甲基安非他命予證人余弘
    仁如起至訖間之內容即8 次方為真意。原審法院及本院就被
    告販毒予證人余弘仁部分認定8 罪，自無就未受請求之事項
    予以判決之問題，併予敘明。
  (二)證人莊正宇於檢察官訊問時證稱：應該只有（向被告）買五
    次，第1次是95年6月中旬我去他家，他就給我吸，我覺得不
    能白吃白喝，就給他舊相機；第2次是在95年7月初，情形一
    樣，在他家吸0.1公克，我也拿MP3給他價格約500元；第3次
    於95年8月初，也是一樣吸0.1公克，給他一個床頭音響，價
    格約1,000元；第4次是96年3月初，吸0.1公克，拿一個舊手
    機給他；第5次是96年6月中旬，也是在他（住）處吸0.1 公
    克，隔幾天再給他500 元的誠品禮券等語（偵查卷第30頁）
    。復於原審審理時證稱：95年6月中旬，至96年6月中旬，給
    被告MP3、數位相機、床頭音響；95年6 月中旬施用0.1公克
    安非他命後，拿數位相機給被告；音響分兩次給被告，一次
    給主機，一次給喇叭，手機拿回來後，就拿喇叭給被告；數
    位相機是750元、MP3是500元、床頭音響的主機與喇叭各1,0
    00元；每次向被告拿（甲基安非他命）的量都是目測，只有
    一點點；我確實有拿過這些東西給被告等語甚詳（原審卷第
    73至76頁、78頁、79頁）。由此可見，證人莊正宇於檢察官
    訊問及原審審理時，均明確證稱在被告住處向被告購買取得
    第二級毒品甲基安非他命，當場予以施用，證人莊正宇並交
    付數位相機等物予被告以為代價之給付之情甚明。是證人莊
    正宇各於： 於95年6月中旬某日，在被告上開住處，向被
    告購買而取得甲基安非他命約0.1公克， 並予施用，莊正宇
    則交付價值750元之數位相機1台予被告以為代價之給付；
    於95年7月初某日， 在被告上開住處，向被告購買甲基安非
    他命約0.1公克，並予施用， 莊正宇則交付價值500元之MP3
    壹台予被告以為代價之給付； 於95年8月初某日，在被告
    上開住處，向被告購買甲基安非他命約0.1公克， 並予施用
    ，莊正宇則交付價值1,000元之床頭音響主機1台予被告以為
    代價之給付； 於96年3月初某日，在被告上開住處，向被
    告購買甲基安非他命約0.1公克， 並予施用，莊正宇先行交
    付手機予被告後數日，再應被告要求，取回手機，轉而交付
    價值1,000元之床頭音響喇叭1組予被告以為代價之給付；
    於96年6月中旬某日， 在被告上開住處，向被告購買甲基安
    非他命約0.1公克，並予施用，莊正宇則交付價值500元之誠
    品禮券予被告以為代價之給付等情，自屬明確。
  (三)證人賴永修先於檢察官訊問時證稱：伊在今年（96年）2、3
    月間，去被告住處向被告拿毒品，共約拿3至4次，伊是拿3C
    產品給他，有MP3、音效卡、影像卡等，也曾交付500元給被
    告，也有用油票交付被告等語（偵查卷第30、31頁）。復於
    原審審理時證稱：伊曾交付500元油票給被告；MP3、音效卡
    及影像卡原先購買時， 大約都是1,000多元，MP3大約使用3
    個多月，音效卡及影像卡都使用1年多等語（原審卷第67、7
    0頁）。由上可見， 證人賴永修於偵查及原審審理時已明確
    證述曾向被告購買至少3次毒品及分別是用現金500元、價值
    1,000元之3C 產品（包括MP3、音效卡及影像卡各1個，該等
    物品依被告於本院審理時所述，價值為1000 元）及價值500
    元之油票購買甚明。至於被告於警詢固坦承有賣毒品給賴永
    修共10次，每次交易毒品價錢為500元； 證人賴永修於檢察
    官訊問時證稱：曾去被告家拿毒品，共約拿3至4次；然被告
    販賣甲基安非他命超過三次部份，原非檢察官起訴範圍，本
    院自毋庸論述，附此敘明。
  (四)被告於96年6 月29日12時30分許，經警持搜索票，至其台中
    市○○路○段139號2樓之5住處搜索，扣得第二級毒品甲基安
    非他命8包（驗餘總重51.28公克，另包裝塑膠袋總重約7.91
    公克）、門號0000000000號之行動電話1具及電子秤1台等情
    ，有原審法院核發之搜索票、台中縣警察局刑事警察大隊搜
    索、扣押筆錄、台中縣警察局扣押物品目錄表等在卷可稽（
    警卷第29至34頁）。 而扣案如附表三編號01號所示8包之物
    ，經鑑定結果，確屬第二級毒品甲基安非他命（驗餘總重51
    .28公克，另包裝塑膠袋總重約7.91公克）， 有內政部警政
    署刑事警察局96年8月14日刑鑑字第0960111248 號鑑定書在
    卷可稽（原審卷第14頁）； 而扣案之電子秤1台，係被告所
    有供上開各次販賣第二級毒品甲基安非他命秤量分裝用、NO
    KI A廠牌行動電話機1具（門號0000000000號SIM卡1 片則非
    被告所有），為被告所有供販毒聯絡之用等情，亦為被告於
    本院審理時所自承。
  (五)按販賣毒品係違法行為，非可公然為之，亦無公定之價格，
    不論是瓶裝或紙包，均可任意分裝增減分量，而每次買賣之
    價差，亦隨時依雙方之關係深淺、資力、需求之數量及對行
    情之認知、來源是否充裕、販賣者是否渴求資金、查緝是否
    嚴謹、購買者被查獲時供述購買對象之可能性之風險評估等
    ，因而異其標準，並機動調整，非可一概而論，販賣之利得
    除經坦承犯行或價量至臻明確外，委難查得實情，販賣之人
    從價差或量差中牟利方式雖異，其意圖營利之非法販賣行為
    則相同。被告與證人余弘仁、莊正宇及賴永修無特殊交情，
    如未牟利，自無甘冒被法辦重罰危險，仍與證人余弘仁、莊
    正宇及賴永修交易之必要，此徵之被告於96年6 月30日警詢
    時即直承：「（為何要販賣毒品圖得不法利益？）我本身有
    施用毒品習慣，所以才販賣毒品」等語（警卷第8 頁）；於
    本院復稱：本案16件販賣第二級毒品之利得約各為一成等語
    （本院卷第36頁正面）益明。是被告與證人余弘仁、莊正宇
    及賴永修上開毒品交易，其有意圖營利之販賣犯意及事實甚
    明。
  (六)被告於本院審理時就前開16件販賣甲基安非他命之犯行，固
    均自白不諱，然其於警詢、偵查中僅坦承部分犯行，且仍避
    重就輕，更於原審審理中否認上開犯行，惟其所為辯解均難
    採信，茲更說明如下：
  1.被告曾辯稱：係與證人余弘仁合資購買，一人出一半錢向藥
    頭買，藥頭會直接拿到伊住處云云。然查：證人余弘仁於檢
    察官訊問時已證稱被告沒有說是一起合買，不知道被告如何
    處理等語（偵查卷第29頁）；復於原審審理時證稱：我與被
    告見面後，再把錢交給被告；不知道是否還有人一起分擔，
    也不知道分擔的比例；我跟他說多少錢，就是我出資的金額
    ；不曉得如何分別被告交給我的數量，就是我所購買的數量
    ；我沒有看到被告使用磅秤，不曉得被告實際上有無使用磅
    秤；我向被告拿安非他命時，都是已經包好的，我沒有過磅
    秤秤重量；被告沒有向我說總共買多少錢之毒品，多重的毒
    品等語甚詳（原審卷第113-115頁、119頁）。足見證人余弘
    仁向被告拿取第二級毒品甲基安非他命時，並未過問購買數
    量及分擔比例，僅告知被告欲購買之金額，並收受被告所交
    付之毒品，此與一般合資購買之情節炯異，顯非合資購買，
    是被告此部分辯稱顯與事實不符，不足採信。雖證人余弘仁
    於原審法院為上開證詞後，亦有當庭附和被告，補充改證稱
    ：被告毒品拿回來後，有連袋子一起秤給我看，我會給他我
    該付的錢，但我事實上沒有看，我相信被告云云（原審卷第
    120 頁），然此部分所述既完全與前述不符，顯係於聽完被
    告辯解後，故意為有利於被告之說詞，自不足採信。
  2.被告於偵查中雖曾辯稱：莊正宇給的東西，有的有收下，但
    沒有用，他就叫我丟掉，我只是請他吸食，沒有要賣云云（
    偵查卷第30頁）；又曾於原審辯稱：莊正宇拿那些東西給我
    都是說要拿來修理的，修理好的我都叫他來拿‧‧‧我沒有
    跟他拿過床頭音響云云（原審卷第79頁），被告所述前後不
    一，顯有意隱匿事實，已難採信。且證人莊正宇既於檢察官
    訊問時證稱：給被告上開物品，是認為不應該白吃白喝等語
    （偵查卷第30頁）；且於原審法院一再證稱：確實有給被告
    MP3、數位相機、床頭音響等物品， 足認被告上開辯稱不實
    。雖證人莊正宇於原審審理時另證稱所給數位相機、床頭音
    響是壞的，這些東西是贈品，品質不是很好，但只是故障，
    應該很容易維修，所以我就把它拿給被告‧‧‧被告提供我
    毒品前後，並不會要求我給相同價值的東西或金錢，因為我
    與被告7、8年前就認識，誠品禮券是我主動給被告的；被告
    將手機修好後，我有拿回來，手機拿回來後，被告就問我之
    前拿給他的音響有沒有喇叭，我把手機拿回來後，就將喇叭
    拿給被告等語（原審卷第73至75頁）。姑不論證人莊正宇所
    述其交付被告之數位相機、床頭音響是壞的是否實在，被告
    既還向證人索取音響喇叭，足認證人所交付之床頭音響主機
    仍可使用；況依證人莊正宇所述其所給數位相機、床頭音響
    只是故障，應該很容易維修，且被告有能力維修，客觀上仍
    有交易價值，僅不過價值較低而已；此外，證人莊正宇尚交
    付未損壞之MP3、 音響喇叭及有客觀交易價值之誠品禮券予
    被告，而上開物品之價值已經證人莊正宇於偵查中證述甚明
    ；再者，證人莊正宇在被告住處所施用毒品之數量，亦僅有
    0.1公克之甲基安非他命， 數量甚少，價值不高，與其所交
    付之上開物品相比較而言，難謂無對價關係。再由被告於取
    得證人莊正宇所交付之音響主機後，亦詢問是否有該音響主
    機之喇叭，足徵被告取得上揭物品後，亦著重及衡量該物品
    功能之整體性，而非對證人莊正宇所交付之物品照單全收，
    絲毫不計較物品之功能性及價值，是被告係販賣第二級毒品
    甲基安非他命予證人莊正宇，而非無償轉讓甚明。
  3.由證人賴永修於原審證稱：被告不是每次都會提供毒品，有
    時候會給被告MP3、 音效卡及影像卡，看被告需不需要‧‧
    ‧給被告500元加油券‧‧‧ 我問他有沒有要加油券，就把
    加油券給被告，我拿3C物品及加油券給被告時，有問被告是
    否需要這些東西‧‧‧ 但DVD後來被告看看覺得太舊，不要
    ，沒有收‧‧‧所以不是每次拿東西給被告，被告都會願意
    收，被告也會看東西的價值等語甚詳（原審卷第67、69、70
    、71頁）。由此可見，證人賴永修交付3C產品、油票等物品
    予被告時，被告會評估該東西之價值，以決定是否拿該物品
    ；且被告並非在證人賴永修每次造訪時，均提供毒品予證人
    賴永修施用，足認被告並非無償提供毒品予證人賴永修施用
    ，而係經過物品價值之評估無誤。是被告交付毒品，與證人
    賴永修交付上開物品間，確實有對價關係。至證人賴永修於
    原審雖另稱：我提供給被告物品與被告提供我施用之毒品，
    沒有絕對關連性，被告每次提供毒品給我，不會向我表明要
    我提供給被告與毒品價值相當的物品云云（原審卷第68頁）
    。然證人賴永修上開證詞，認為其物品交付與被告提供毒品
    間無關連性，係證人賴永修個人意見，並不得採為認定本案
    之基礎。況證人賴永修於本院前審乃證稱伊所施用之甲基安
    非他命來源很多，但沒有包括被告，此部分證詞已明顯與其
    之前在偵查及原審中之證詞相左；再者，當檢察官質問為何
    連被告都承稱證人有交錢給被告，並由被告向藥頭拿毒品給
    證人時，證人始改證稱在被告住處時，是由被告的朋友直接
    與伊交易的，伊將錢交給被告的朋友，毒品也是由被告的朋
    友拿給伊的；然此與被告所稱其朋友與證人不熟，不敢下去
    ，伊才下去向證人收錢，幫證人上去向其朋友買，再由伊將
    毒品交給證人全不相符，足認被告為逃避刑責始捏造藥頭其
    人，致與證人賴永修有意迴護被告而為偽證甚明（證人賴永
    修涉嫌偽證，業經臺灣臺中地方法院於99年2月26日以99年
    度訴字第42號刑事判決判處有期徒刑二月，有該判決附於本
    院卷第47至49頁可稽）。是證人賴永修上開於原審所稱其所
    提供給被告之物品與被告提供伊施用之毒品，沒有絕對關連
    性，甚而於本院前審所稱其所施用之甲基安非他命來源很多
    ，但沒有包括被告及未向被告購買甲基安非他命，到被告家
    純粹去聊天，伊雖有送一些別人不要的電腦淘汰的零件給被
    告，是沒有價值的，被告沒有送伊任何東西作為回報等語既
    與其偵查中之證詞相左，刻意迴護被告，要無足採。
  (七)末按販賣毒品罪，並不以販入後復行賣出為構成要件，祇須
    意圖營利而販入或售出，甚或「以毒抵債」、「以毒易物」
    ，有一於此，其犯罪即屬完成。所謂「意圖」，即犯罪之目
    的，原則上不以發生特定結果為必要，祇須有營利之意圖為
    已足，不以買賤賣貴而從中得利為必要（最高法院97年度台
    上字第2109號判決意旨參照）。本件被告販賣第二級毒品甲
    基安非他命16件之犯行，其中雖有部分販賣毒品所得對價並
    非現金，而是物品，然依上說明，並無礙於販賣毒品罪之成
    立。綜上，足認被告前開自白與事實相符，堪以採信。本件
    事證明確，被告上開犯行均堪認定，自應依法論科。
、論罪科刑部分
一、毒品危害防制條例修正之新舊法之比較適用：
    按行為後法律有變更者，適用行為時之法律，但行為後之法
    律有利於行為人者，適用最有利於行為人之法律 ，刑法第2
    條第1項訂有明文 。又關於法律變更之比較適用原則，於比
    較時應就罪刑有關之共犯、未遂犯、想像競合犯、牽連犯、
    連續犯、結合犯，以及累犯加重、自首減輕暨其他法定加減
    原因（如身分加減）與加減比例等一切情形，本於統一性及
    整體性原則，綜其全部罪刑之結果而為比較，亦有最高法院
    95年5月23日刑事庭第8次會議決議之意旨可資參照。查本件
    被告乙○○行為後 ，毒品危害防制條例第4條、第17條業已
    修正，並於98年5月20日修正公布 ，同年月22日施行（按法
    規之制定與法規之修正，如有特定生效日之必要者，依中央
    法規標準法第14條或第20條第2項準用第14條之規定 ，應分
    別特定其施行日期。法規制定或前次修正基於特殊因素所特
    定之施行日期，並不適用於日後修正或再次修正之條文。又
    法律之制定或修正，若未明定施行日期者，中央法規標準法
    雖未規定應自何時生效，然法律既經制定或修正並經總統公
    布，自應依一般原則 ，自公布日起算至第3日發生效力。至
    於92年7月9日修正公布之毒品危害防制條例第36條規定：「
    本條例自公布後6個月施行。」 其立法理由係謂：「(一)依修
    正草案第2條第3項規定，法務部需會同衛生署成立審議委員
    會每3個月定期檢討調整毒品之分級及品項 ，而本次新增第
    四級毒品，有需要在新法施行前先經該審議會檢討後再調整
    公布，爰預留6個月緩衝期，以利處理 。(二)依本條例新修正
    之規定，有必要再訂定相關子法及修正相關法規，以配合本
    條例之施行，故亦有需要預留適當緩衝期，以利訂頒相關子
    法及相關法規之配合修正。」故該條規定，顯係因應該次修
    正之需，始預留適當之緩衝期。與本次之修正並未定有施行
    日期之特別規定，且亦未明示係基於何特殊因素而修正，自
    並不能適用92年7月9日修正公布之毒品危害防制條例第36條
    自公布後6個月施行之規定，司法院98年6月29日院台廳刑一
    字第0980014643號函釋亦同此見解）。是被告犯後法律已有
    變更，爰就本件新舊法之比較適用說明如下：
  (一)修正前毒品危害防制條例第4條第2項規定：「製造、運輸、
    販賣第二級毒品者，處無期徒刑或七年以上有期徒刑，得併
    科新臺幣七百萬元以下罰金。」惟修正後之毒品危害防制條
    例第4條第2項則規定：「製造、運輸、販賣第二級毒品者，
    處無期徒刑或七年以上有期徒刑，得併科新臺幣一千萬元以
    下罰金。」經予比較後，顯以修正前該條例第4條第2項之規
    定有利於被告。
  (二)又修正前毒品危害防制條例第17條之規定為：「犯第4條第1
    項至第4項、第5條第1項至第4項前段、 第6條第1項至第4項
    、第7條第1項至第4項、第8條第1項至第4項、第10條或第11
    條第1項、第2項之罪，供出毒品來源，因而破獲者，得減輕
    其刑。」修正後毒品危害防制條例第17條第1 項則規定：「
    犯第4條至第8條、第10條或第11條之罪，供出毒品來源，因
    而查獲其他正犯或共犯者，減輕或免除其刑。」並增訂第2
    項：「犯第4條至第8條之罪於偵查及審判中均自白者，減輕
    其刑。」是修正後毒品危害防制條例第17條第1項之規定，
    將得減輕其刑修正為減輕或免除其刑，並增列第2項規定被
    告於偵查及審判中均自白者，減輕其刑，此部分新修正及增
    訂之規定顯較舊法所定者有利於被告。
  (三)案經就與被告乙○○罪、刑有關之所有規定，依刑法第2 條
    第1 項及前揭最高法院之決議意旨，綜其全部罪刑而為比較
    後，可知究為新法或舊法有利於被告，應以被告於犯後是否
    符合修正後該條例第17條之規定為斷。亦即，符合時係以新
    法有利於被告，否則即以舊法有利於被告。而被告所犯如前
    開事實欄所示各次販賣第二級毒品甲基安非他命等罪間，並
    無集合犯或其他實質上或裁判上一罪之關係，則於一罪一罰
    之原則下，本件被告所犯各該罪之新舊法比較，即應就所犯
    各次犯行個別為之，逐一檢視其獨立之各次販賣行為究應適
    用新法或舊法論處。茲分述如下：
  1.按「民國98年5月20 日修正公布之毒品危害防制條例第17條
    第2 項關於『犯第4條至第8條之罪於偵查及審判中均自白者
    ，減輕其刑』之規定，旨在獎勵犯罪人之悛悔，同時使偵查
    或審判機關易於發現真實，以利毒品查緝，俾收防制毒品危
    害之效；故不論該被告之自白，係出於自動或被動、簡單或
    詳細、一次或多次，並其自白後有無翻異，苟其於偵查及審
    判中均有自白，即應依法減輕其刑」（最高法院98年度台上
    字第6928號判決意旨參照）。又上開法條規定所指之偵查中
    ，並未明文限縮專指檢察官偵查中，而刑事訴訟程序中之「
    偵查」乃偵查機關調查人犯，搜集一切犯罪證據，以決定有
    無犯罪嫌疑，應否提起公訴之準備程序，偵查之機關有主體
    偵查機關與輔助偵查機關之分，前者為檢察官，後者為司法
    警察官及司法警察。是上開偵查之範圍，自應兼指司法警察
    官或司法警察實施之偵查程序在內。則若司法警察官或司法
    警察就具體案件開始進行調查，並對犯罪嫌疑人製作調查筆
    錄時，犯罪嫌疑人之被告曾對被移送之犯罪事實加以自白，
    即應從寬認定其合於「偵查中自白」之要件。至於被告於偵
    查中自白後，嗣後又為否認犯罪之辯解，此仍屬被告在刑事
    訴訟上防禦權之合法行使，不能憑此否定其前此所為之自白
    ，而排除上開規定之適用。 再毒品危害防制條例第17條第2
    項「犯第4條至第8條之罪於偵查及審判中均自白者，減輕其
    刑。」係指偵查及審判中均有自白而言。而所謂自白乃對自
    己之犯罪事實全部或主要部分為肯定供述之意（最高法院99
    年度台上字第110號判決意旨參照）。
  2.經查：被告於警詢供稱：「我賣毒品給余弘仁共4次，交
    付毒品的時間我已不記得，地點都在我住處（台中市○區○
    ○路2段139號2樓之5）， 每次交易毒品大約0.3公克，價錢
    為500元，都是余弘仁打我的行動電話（0000-000000）與我
    聯絡購買毒品」等語（警卷第7、8頁）；復於檢察官訊問時
    供稱：證人余弘仁是從96年初開始跟我買的，我給過他3、4
    次，每次價錢約500至1,000元等語（偵查卷第8 頁）。是依
    被告於警詢、偵查供述，並在次數上為有利於被告計，可認
    定被告於偵查中（含警詢）曾自白販賣甲基安非他命4 次給
    證人余弘仁。被告於警詢中坦承：「我賣毒品給莊正宇共
    4 次，交付毒品的時間我已不記得，地點都在我住處（台中
    市○區○○路2段139號2樓之5）， 每次交易毒品大約0.3公
    克，價錢為500元，都是莊正宇打我的行動電話（0000-0000
    00）與我聯絡購買毒品」（警卷第7 頁）；復於檢察官訊問
    時供稱：莊正宇都是打伊的行動電話0000000000號，並到伊
    住處向伊拿毒品，他是用油票、圖書禮券等物，價值大都是
    2、3、500元等語（偵查卷第8頁）。是依被告於警詢、偵查
    供述，並在次數上為有利於被告計，可認定被告於偵查中（
    含警詢）曾自白販賣甲基安非他命4 次給證人莊正宇。被
    告於警詢中供承：「我賣毒品給賴永修共10次，交付毒品的
    時間我已不記得，地點都在我住處（台中市○區○○路2 段
    139號2樓之5），每次交易毒品大約0.3公克， 價錢為500元
    ， 都是賴永修打我的行動電話（0000-000000）與我聯絡購
    買毒品」（警卷第8 頁）；復於檢察官訊問時供稱：有時賴
    永修會給我3、500元‧‧‧有拿過MP3‧‧‧ 有時還拿加油
    券給我‧‧‧ 賴永修用錢買過（偵查卷第8頁）。是依被告
    於警詢、偵查供述，可認定被告於偵查中（含警詢）曾自白
    販賣甲基安非他命給證人賴永修。被告於偵查中（含警詢
    ）自白販賣甲基安非他命給證人余弘仁、莊正宇各4 次，然
    依本院認定，被告販賣甲基安非他命給證人余弘仁、莊正宇
    之次數各為8次、5次，則被告上開於偵查中（含警詢）所自
    白者各係哪部分之犯行，自應予以究明，經質之被告稱：其
    於偵查中（含警詢）所自白販賣甲基安非他命給證人余弘仁
    者為前述事實一之(五)(六)(七)(八)等4 件，自白販賣甲基安非他命
    給證人莊正宇者則為事實一之(十)(十一)(十二)(十三)等4件（ 本院卷第36
    頁），至被告於偵查中（含警詢）自白販賣甲基安非他命給
    證人賴永修部分，自當包括事實一之(十四)(十五)(十六)等3 件部分。
    上開被告於偵查中（含警詢）自白販賣甲基安非他命給證人
    余弘仁、莊正宇、賴永修等11件之犯罪事實，雖與前述事實
    一之(五)(六)(七)(八)(十)(十一)(十二)(十三)(十四)(十五)(十六)等11件之內容並非完全一致，
    然其對於販賣甲基安非他命之主要事實部分，則為肯定供述
    之意，依前揭說明，仍應認為符合修正後毒品危害防制條例
    第17條第2項規定「自白」之定義。 又被告於偵查中（含警
    詢）自白販賣甲基安非他命之前揭11件犯行，嗣於原審審理
    中又翻異其詞，否認有販賣甲基安非他命之情，然依前揭說
    明，亦不影響其有於偵查中（含警詢）自白上開11件販賣甲
    基安非他命事實之認定。
  3.從而，被告於到案後，就前述事實一之(五)(六)(七)(八)(十)(十一)(十二)(十三)(十四)
    (十五)(十六)等11件販賣甲基安非他命之犯罪事實，於偵查（含警詢
    ）及審判中均自白犯罪，而符合修正後毒品危害防制條例第
    17條第2 項之規定。故上述被告所犯事實一之(五)(六)(七)(八)(十)(十一)
    (十二)(十三)(十四)(十五)(十六)等11件販賣甲基安非他命之犯行，均應依刑法第
    2條第1項但書規定，適用修正後之新法對被告論罪科刑。
  4.至被告就前述事實一之(一)(二)(三)(四)(九)等5 件販賣甲基安非他命
    之犯行，雖於本院審理時自白犯罪，惟並未於偵查中（含警
    詢）自白有此部分犯行，而不符修正後毒品危害防制條例第
    17 條第2項之規定，自皆應按刑法第2條第1項前段所定，適
    用修正前之舊法處斷。
二、核被告乙○○所為，就事實一之(五)(六)(七)(八)(十)(十一)(十二)(十三)(十四)(十五)(十六)等
    11件部分，均係犯修正後毒品危害防制條例第4條第2項販賣
    第二級毒品罪；就事實一之(一)(二)(三)(四)(九)等5 件部分，則係犯
    修正前毒品危害防制條例第4條第2項之販賣第二級毒品罪。
    被告為各次販賣第二級毒品甲基安非他命前持有甲基安非他
    命之低度行為，為各次販賣第二級毒品甲基安非他命之高度
    行為所吸收（被告最後一次即如事實一之(十三)所示該次販賣後
    持有扣押之甲基安非他命8 包之低度行為，如後述，應併為
    事實一之(十三)所示該次販賣行為所吸收），均不另論罪。被告
    犯如附表一所示之販賣第二級毒品甲基安非他命16罪，均犯
    意各別，行為可分，應予分論併罰。被告就事實一之(五)(六)(七)
    (八)(十)(十一)(十二)(十三)(十四)(十五)(十六)等11件販賣第二級毒品甲基安非他命犯行
    ，各於偵查及審判中均自白犯罪，均應依修正後毒品危害防
    制條例第17條第2項之規定，予以減輕其刑。
三、查被告上開事實一之(九)所示行為後，刑法業於94年1月7日修
    正，94年2月2日公布，於95年7月1日施行。按行為後法律有
    變更者，適用行為時之法律，但行為後之法律有利於行為人
    者，適用最有利為人之法律，現行刑法第2條第1項定有明文
    。又依刑法第51條第5 款定應執行刑時，裁判確定前犯數罪
    ，其中一罪在新法施行前者，亦應為新舊法之比較（最高法
    院95年5月23日第8次刑事庭會議決議參照）。準此，修正前
    刑法第51條規定：「數罪併罰，分別宣告其罪之刑，依左列
    各款定其應執行者：」其中第5 款規定：「宣告多數有期徒
    刑者，於各刑中之最長期以上，各刑合併之刑期以下，定其
    刑期。但不得逾二十年。」修正後刑法第51條第5 款規定：
    「宣告多數有期徒刑者，於各刑中之最長期以上，各刑合併
    之刑期以下，定其刑期。但不得逾三十年。」比較結果，修
    正後刑法並非較有利於行為人，依刑法第2條第1項前段規定
    ，仍應依修正前刑法，定其應執行之刑。又刑法第33 條第5
    款亦經修正公布，修正後刑法第33條第5 款規定「罰金：新
    臺幣一千元以上，以百元計算之」，與修正前刑法第33條第
    5 款規定「罰金：（銀元）一元以上」不同。被告上開事實
    一之(九)所示犯行部分，經比較新舊法結果，以舊法即行為時
    法較有利於被告，故依刑法第2條第1項前段規定，被告上開
    事實一之(九)所示犯行部分，其法定刑併科罰金部分，自應適
    用行為時之法律規定決定其罰金部分之法定刑。
四、依修正後毒品危害防制條例第17條第1項規定：「犯第4條‧
    ‧‧之罪，供出毒品來源，因而查獲其他正犯或共犯者，減
    輕或免除其刑」。被告之選任辯護人並以被告於被警查獲時
    ，即供出其毒品來源係向一名「李清淳」之男子購得，並將
    聯絡電話告知警方，警方因此而查獲李清淳轉讓、製造第二
    級毒品，該案經起訴後已由臺灣臺中地方法院審判，應有修
    正後毒品危害防制條例第17條第2項規定之適用等語為被告
    辯護。經查：被告固曾以證人身分向警陳述曾以電腦與李清
    淳交換安非他命施用，警於李清淳住處搜索，並扣得電腦一
    部而認李清淳涉嫌販毒乃報請臺灣臺中地方法院檢察署檢察
    官偵辦，然承辦檢察官提示扣押之電腦供證人乙○○指認，
    乙○○否認該電腦為交付李清淳之電腦，且乙○○於警詢中
    所證述以安非他命交換電腦之時間模稜兩可，對於相關細節
    復未為明確之證述，認此部分之證據資料不足，而僅就因乙
    ○○於警詢及偵查中具結證稱：被告（指李清淳）確實有於
    96年3月15日當天晚上至隔日凌晨間之某時，前往乙○○位
    於雙十路之住處，並免費提供第二級毒品甲基安非他命1包
    ，供乙○○施用慶生，並經警針對乙○○所提供李清淳所持
    用之0000000000號行動電話實施通訊監察後，認乙○○上開
    證詞有據，而由臺灣臺中地方法院檢察署以96年度偵字第20
    454號案，將李清淳以涉犯轉讓禁藥第二級毒品甲基安非他
    命之犯行提起公訴，並認警方所移送李清淳涉嫌販賣禁藥第
    二級毒品甲基安非他命部份罪嫌不足而不另為不起訴之處分
    等，有台中縣警察局霧峰分局98年2月17日中縣霧警偵字第
    0980002681號函及所附台中縣警察局刑事案件報告書、臺灣
    臺中地方法院檢察署檢察官96年度偵字第20454號起訴書附
    卷可稽（本院卷第151至155頁）。由上開起訴書觀之，被告
    乙○○乃僅就其所施用之甲基安非他命供出來源，然被告本
    案被訴部份並非施用甲基安非他命，而係販賣甲基安非他命
    ，且李清淳並未因被告乙○○之前開供述而被查獲有販賣第
    二級毒品甲基安非他命給被告，自與修正後毒品危害防制條
    例第17條第1項之規定不符。被告雖又主張：被告收受「李
    清淳」所交付之甲基安非他命，除部分供己施用外，仍將少
    許之甲基安非他命販賣予本案之證人莊正宇，此部分應依上
    開規定減輕其刑云云（最高法院卷第9頁）。惟查，被告於
    前揭事實一之(十二)所示販賣甲基安非他命予證人莊正宇之時間
    為96年3月初某日，而被告於臺灣臺中地方法院檢察署96年
    度偵字第2045 4號案所稱李清淳轉讓甲基安非他命予其施用
    之時間則為96年3月15日當天晚上至隔日凌晨間之某時（上
    開起訴書認定之時間為96年3月16日凌晨某時），顯然被告
    於前揭事實一之(十二)所示販賣予證人莊正宇之甲基安非他命，
    並非來自李清淳所轉讓供己施用而所剩餘之少許者，被告將
    時間錯置而為如上之辯解，自非可取。再，被告雖又於96
    年6月中旬某日，另販賣甲基安非他命予莊正宇（即事實一
    之
    (十三)所示），然該次距離李清淳轉讓甲基安非他命予被告之時
    間約有三月之久，且被告於為該次販賣甲基安非他命之行為
    後，即於96年6月29日為警查獲，並扣得甲基安非他命8包，
    亦可見被告於事實一之(十三)所示販賣予莊正宇之甲基安非他命
    ，亦與李清淳轉讓予其施用之甲基安非他命無涉，併予敘明
    。
五、原判決就被告上開販賣第二級毒品犯行，予以論罪科刑，固
    非無見。惟原判決未及審酌被告上開犯罪經修正後之新、舊
    毒品危害防制條例法律適用；且原判決既採認證人余弘仁所
    證稱各於95年10月中旬某日、12月中旬某日、96年2 月中旬
    某日、3月中旬某日、4月初某日、4月下旬某日、5月中旬某
    日及6月初某日，除了12月中旬該次是以1,500元代價外，其
    餘7次每次都是以2,000元代價向被告購買第二級毒品甲基安
    非他命之事實，事實欄乃誤載為除了95年12月中旬該次是以
    2,000元代價購買甲基安非他命外，其餘7次每次都是以1,50
    0 元代價購買，全案販賣總所得（現金部分）並因而誤統計
    為13,000元；另，扣案如附表二編號01號所示第二級毒品甲
    基安非他命8包，如後述，祗能於被告最後1次即附表一編號
    13之販賣第二級毒品罪項下，依法宣告沒收銷燬之，乃原判
    決在其他15件販賣第二級毒品罪項下，均為沒收銷燬之諭知
    ，以上均有未合。被告原上訴意旨否認其有販賣第二級毒品
    之犯行，其選任辯護人並以被告本件犯行應有修正後毒品危
    害防制條例第17條第1項規定之適用為辯，均無理由（ 其後
    被告因於審理中自白，辯護人進而主張應依修正後毒品危害
    防制條例第17條第2 項規定減輕其刑，就前述事實一之(五)(六)
    (七)(八)(十)(十一)(十二)(十三)(十四)(十五)(十六)等11件部分，為有理由，其餘部分則無
    可取）。原判決既有上開可議之處，即屬無可維持，自應由
    本院將原判決予以撤銷改判。爰審酌被告之品行，及其值青
    壯之年，明知毒品嚴重戕害國人之身心健康，竟為牟取不法
    利益，無視所為對國民健康所生危害，而為上開販賣毒品之
    犯行，以及其販賣毒品之情節暨各次犯罪之動機、目的、手
    段、方法、所得、犯罪後之態度等一切犯罪情狀，各處如附
    表一所示之刑（含主刑及從刑），並依修正前刑法第51條第
    5款規定，定其應執行之刑。
六、按違反毒品危害防制條例第4 條之罪者，其供犯罪所用或因
    犯罪所得之財物應予沒收，如全部或一部不能沒收時，追徵
    其價額或以其財產抵償之，該條例第19條第1 項規定甚明。
    倘犯罪所得之財物為新臺幣時因其本身即為我國現行貨幣價
    值之表示，固不發生追徵其價額之問題；惟其犯罪所得若為
    新臺幣以外之財物，而全部或一部不能沒收時，則應追徵其
    價額，使其繳納與原物相當之價額，或以其財產抵償之，方
    能達到沒收之目的（最高法院98年度臺上字第3039、2662、
    2311號、96年度臺上字第762 號判決要旨參照）。且該條規
    定屬相對沒收主義之立法，依該條規定宣告沒收者，以屬於
    被告所有之供犯罪所用或因犯罪所得之物為限（最高法院93
    年度臺上字第462 號判決意旨參照）。又所謂「其因犯罪所
    得之財物」，並不以當場搜獲扣押者為限。被告所犯上揭事
    實一之(一)(二)(三)(四)(五)(六)(七)(八)(十四)所示被告販賣毒品所得之現金（
    各次犯行所得，詳如事實一之(一)(二)(三)(四)(五)(六)(七)(八)(十四)所載，合
    計16,000元）雖未扣案，仍均應依毒品危害防制條例第十九
    條第一項之規定，宣告沒收，如全部或一部不能沒收時，則
    以其財產抵償之。又被告另所犯上揭事實一之(九)(十)(十一)(十二)(十三)(十五)
    (十六)等販賣第二級毒品所得之數位相機、MP3各1台、床頭音響
    主機1台及床頭音響喇叭1組、誠品禮券、3C產品（含MP3 、
    音效卡、影像卡各1個）、 油票（上開各物品之價值，詳如
    事實一之(九)(十)(十一)(十二)(十三)(十五)(十六)所載），雖同未扣案，仍均應依毒
    品危害防制條例第19條第1 項之規定，宣告沒收，如全部或
    一部不能沒收時，追徵其價額或以其財產抵償之。扣案如附
    表二編號02號所示之電子秤1台及編號03號所示之行動電話1
    支（不含0000000000號門號之SIM 卡）係被告所有之物，業
    據被告供明在卷，且供被告販賣第二級毒品甲基安非他命使
    用，均應依據毒品危害防制條例第19條第1 項之規定宣告沒
    收之。
七、另查獲之第一、二級毒品，不問屬於犯人與否，均沒收銷燬
    之，毒品危害防制條例第十八條第一項前段定有明文。而按
    多次販賣毒品後，持有剩餘毒品被查獲者，其各次販賣毒品
    行為如併合處罰，該持有剩餘毒品之低度行為，應僅為最後
    一次販賣毒品之高度行為所吸收，不另論罪。故就該查獲之
    剩餘毒品，祗能於最後一次之販賣毒品罪宣告沒收銷燬，不
    得於各次販賣毒品罪均宣告沒收銷燬（最高法院97年度台上
    字第4441號判決意旨參照）。從而，扣案如附表二編號01號
    所示第二級毒品甲基安非他命8包（驗餘總重51.28公克，另
    包裝塑膠袋總重約7.91公克），自祗能於被告最後一次即附
    表一編號13之販賣第二級毒品罪項下，依上開規定宣告沒收
    銷燬之（另依司法院94年12月編印之法官辦理刑事案件參考
    手冊－毒品危害防制條例部分第335 頁高雄醫學大學附設醫
    院檢驗科藥物毒物室檢驗報告：剩餘之包裝袋如以溶劑加入
    包裝袋內溶洗，溶洗出之液體，仍可檢出甲基安非他命，如
    要包裝袋完全不殘留甲基安非他命，則須以溶劑多次反覆一
    直清洗等情，且實務上沒收銷燬上開毒品時，並不可能另用
    溶劑多次反覆一直清洗再沒收經清洗後之包裝塑膠袋，故本
    院認包裝塑膠袋與毒品間實難以析離，應併同上開毒品一併
    宣告沒收銷燬之）。又鑑定耗損之毒品，既已滅失，即無庸
    併予宣告沒收銷燬，附此敘明。
八、同時另查扣如附表三編號02號所示之物為食鹽（氯化鈉），
    非甲基安非他命，有內政部警政署刑事警察局96年8月14 日
    刑鑑字第0960111248號鑑定書在卷可稽（原審卷14頁）；扣
    案如附表二編號04號所示之門號0000000000號SIM 卡，非屬
    被告所有，業據被告陳明在卷；再查扣如附表二編號05號所
    示之身分證7張、駕照4張、健保卡2張及行照2張與本案被告
    販賣第二級毒品甲基安非他命無關，均不為沒收之宣告。
據上論結，應依刑事訴訟法第369條第1項前段、第364條、第299
條第1項前段，毒品危害防制條例第4條第2項、第17條第2項、第
18條第1項前段、第19條第1項， 修正前毒品危害防制條例第4條
第2項，刑法第11條、第2條第1項、修正前刑法第51條第5款，判
決如主文。
本案經檢察官甲○○到庭執行職務。
中    華    民    國    99    年    4     月    7     日
            刑事第九庭    審判長法  官  江  德  千
                                法  官  賴  妙  雲
                                法  官  莊  深  淵
以上正本證明與原本無異。
如不服本判決應於收受送達後10日內向本院提出上訴書狀，其未
敘述上訴之理由者，並得於提起上訴後10日內向本院補提理由書
（均須按他造當事人之人數附繕本）「切勿逕送上級法院」。

                                書記官  廖  次  芬
中    華    民    國    99    年    4     月    7     日
【附錄本案論罪科刑法條】
修正前毒品危害防制條例第4條第2項：
製造、運輸、販賣第二級毒品者，處無期徒刑或七年以上有期徒
刑，得併科新臺幣七百萬元以下罰金。
修正後毒品危害防制條例第4條第2項：
製造、運輸、販賣第二級毒品者，處無期徒刑或七年以上有期徒
刑，得併科新臺幣一千萬元以下罰金。
附表一：
┌──┬──────┬──────────────────────────┐
│編號│事        實│            所犯罪名及處刑（主刑及從刑）            │
├──┼──────┼──────────────────────────┤
│ 01 │詳如事實一(一)│乙○○販賣第二級毒品，處有期徒刑柒年貳月。扣案如附表│
│    │            │二編號02、03所示之物沒收。販賣第二級毒品所得新臺幣貳│
│    │            │仟元沒收，如全部或一部不能沒收時，以其財產抵償之。  │
├──┼──────┼──────────────────────────┤
│ 02 │詳如事實一(二)│乙○○販賣第二級毒品，處有期徒刑柒年壹月。扣案如附表│
│    │            │二編號02、03所示之物沒收。販賣第二級毒品所得新臺幣壹│
│    │            │仟伍佰元沒收，如全部或一部不能沒收時，以其財產抵償之│
│    │            │。                                                  │
├──┼──────┼──────────────────────────┤
│ 03 │詳如事實一(三)│乙○○販賣第二級毒品，處有期徒刑柒年貳月。扣案如附表│
│    │            │二編號02、03所示之物沒收。販賣第二級毒品所得新臺幣貳│
│    │            │仟元沒收，如全部或一部不能沒收時，以其財產抵償之。  │
├──┼──────┼──────────────────────────┤
│ 04 │詳如事實一(四)│乙○○販賣第二級毒品，處有期徒刑柒年貳月。扣案如附表│
│    │            │二編號02、03所示之物沒收。販賣第二級毒品所得新臺幣貳│
│    │            │仟元沒收，如全部或一部不能沒收時，以其財產抵償之。  │
├──┼──────┼──────────────────────────┤
│ 05 │詳如事實一(五)│乙○○販賣第二級毒品，處有期徒刑參年拾月。扣案如附表│
│    │            │二編號02、03所示之物沒收。販賣第二級毒品所得新臺幣貳│
│    │            │仟元沒收，如全部或一部不能沒收時，以其財產抵償之。  │
├──┼──────┼──────────────────────────┤
│ 06 │詳如事實一(六)│乙○○販賣第二級毒品，處有期徒刑參年拾月。扣案如附表│
│    │            │二編號02、03所示之物沒收。販賣第二級毒品所得新臺幣貳│
│    │            │仟元沒收，如全部或一部不能沒收時，以其財產抵償之。  │
├──┼──────┼──────────────────────────┤
│ 07 │詳如事實一(七)│乙○○販賣第二級毒品，處有期徒刑參年拾月。扣案如附表│
│    │            │二編號02、03所示之物沒收。販賣第二級毒品所得新臺幣貳│
│    │            │仟元沒收，如全部或一部不能沒收時，以其財產抵償之。  │
├──┼──────┼──────────────────────────┤
│ 08 │詳如事實一(八)│乙○○販賣第二級毒品，處有期徒刑參年拾月。扣案如附表│
│    │            │二編號02、03所示之物沒收。販賣第二級毒品所得新臺幣貳│
│    │            │仟元沒收，如全部或一部不能沒收時，以其財產抵償之。  │
├──┼──────┼──────────────────────────┤
│ 09 │詳如事實一(九)│乙○○販賣第二級毒品，處有期徒刑柒年壹月。扣案如附表│
│    │            │二編號02、03所示之物沒收。販賣第二級毒品所得數位相機│
│    │            │壹台（價值新臺幣柒佰伍拾元）沒收，如全部或一部不能沒│
│    │            │收時，追徵其價額或以其財產抵償之。                  │
├──┼──────┼──────────────────────────┤
│ 10 │詳如事實一(十)│乙○○販賣第二級毒品，處有期徒刑參年柒月。扣案如附表│
│    │            │二編號02、03所示之物沒收。販賣第二級毒品所得MP3 壹台│
│    │            │（價值新臺幣伍佰元）沒收，如全部或一部不能沒收時，追│
│    │            │徵其價額或以其財產抵償之。                          │
├──┼──────┼──────────────────────────┤
│ 11 │詳如事實一(十一)│乙○○販賣第二級毒品，處有期徒刑參年捌月。扣案如附表│
│    │            │二編號02、03所示之物沒收。販賣第二級毒品所得床頭音響│
│    │            │主機壹台（價值新臺幣壹仟元）沒收，如全部或一部不能沒│
│    │            │收時，追徵其價額或以其財產抵償之。                  │
├──┼──────┼──────────────────────────┤
│ 12 │詳如事實一(十二)│乙○○販賣第二級毒品，處有期徒刑參年捌月。扣案如附表│
│    │            │二編號02、03所示之物沒收。販賣第二級毒品所得床頭音響│
│    │            │喇叭壹組（價值新臺幣壹仟元）沒收，如全部或一部不能沒│
│    │            │收時，追徵其價額或以其財產抵償之。                  │
├──┼──────┼──────────────────────────┤
│ 13 │詳如事實一(十三)│乙○○販賣第二級毒品，處有期徒刑參年柒月。扣案如附表│
│    │            │二編號01所示之物，沒收銷燬之。扣案如附表二編號02、03│
│    │            │所示之物沒收。販賣第二級毒品所得誠品禮券（價值新臺幣│
│    │            │伍佰元）沒收，如全部或一部不能沒收時，追徵其價額或以│
│    │            │其財產抵償之。                                      │
├──┼──────┼──────────────────────────┤
│ 14 │詳如事實一(十四)│乙○○販賣第二級毒品，處有期徒刑參年柒月。扣案如附表│
│    │            │二編號02、03所示之物沒收。販賣第二級毒品所得之財物新│
│    │            │臺幣伍佰元沒收，如全部或一部不能沒收時，以其財產抵償│
│    │            │之。                                                │
├──┼──────┼──────────────────────────┤
│ 15 │詳如事實一(十五)│乙○○販賣第二級毒品，處有期徒刑參年捌月。扣案如附表│
│    │            │二編號02、03所示之物沒收。販賣第二級毒品所得3C產品（│
│    │            │含MP3、音效卡及影像卡各壹個）（價值共新臺幣壹仟元） │
│    │            │沒收，如全部或一部不能沒收時，追徵其價額或以其財產抵│
│    │            │償之。                                              │
├──┼──────┼──────────────────────────┤
│ 16 │詳如事實一(十六)│乙○○販賣第二級毒品，處有期徒刑參年柒月。扣案如附表│
│    │            │二編號02、03所示之物沒收。販賣第二級毒品所得油票（價│
│    │            │值新臺幣伍佰元）沒收，如全部或一部不能沒收時，追徵其│
│    │            │價額或以其財產抵償之。                              │
└──┴──────┴──────────────────────────┘
附表二：扣案物
┌──┬────────┬───┬────────────────────┐
│編號│物品名稱        │所有人│            備            註            │
├──┼────────┼───┼────────────────────┤
│ 01 │第二級毒品甲基安│乙○○│扣案之第二級毒品甲基安非他命，鑑定結果詳│
│    │非他命8包（驗餘 │      │如附表三編號01號所示，依毒品危害防制條例│
│    │總重51.28公克） │      │第18條第1項前段規定，宣告沒收銷燬之（外 │
│    │及其外包裝（總重│      │包裝應與毒品一併宣告沒收銷燬，理由如前）│
│    │約7.91公克）    │      │                                        │
├──┼────────┼───┼────────────────────┤
│ 02 │電子秤一台      │乙○○│被告於本院審理時坦承電子秤1 台為其所有並│
│    │                │      │供上開各次販賣甲基安非他命時秤量分裝之用│
│    │                │      │，是以，扣案之電子秤1 台，係供被告販賣第│
│    │                │      │二級毒品甲基安非他命所用，依毒品危害防制│
│    │                │      │條例第19條第1項規定，宣告沒收。         │
├──┼────────┼───┼────────────────────┤
│ 03 │NOKIA廠牌行動電 │乙○○│被告於原審供稱：手機是我的，…有用這支手│
│    │話機一具        │      │機與余弘仁、莊正宇及賴永修聯絡等語（詳原│
│    │                │      │審卷81頁）；於本院亦稱余弘仁、莊正宇及賴│
│    │                │      │永修都是用電話先聯絡才過來（本院卷第36頁│
│    │                │      │反面）是以，左開手機係被告所有，且用為證│
│    │                │      │人余弘仁、莊正宇及賴永修與其聯絡購毒使用│
│    │                │      │，依毒品危害防制條例第19條第1項規定宣告 │
│    │                │      │沒收。                                  │
├──┼────────┼───┼────────────────────┤
│ 04 │門號0000000000  │乙○○│按毒品危害防制條例第19條第1 項規定，犯販│
│    │SIM卡1片        │      │賣毒品罪者，其供犯罪所用或因犯罪所得之財│
│    │                │      │物，均沒收之。但此並無「不問屬於犯人與否│
│    │                │      │沒收之」之特別規定，自應仍有刑法第38條第│
│    │                │      │1 項第3 款、第3 項前段之適用，即以屬於犯│
│    │                │      │人所有者為限，始得沒收之（參照最高法院94│
│    │                │      │年度台上字第4265號判決）。查扣案之左揭行│
│    │                │      │動電話門號SIM 卡，非屬被告所有，業據被告│
│    │                │      │於原審供稱：SIM 卡是我女友申請給我使用等│
│    │                │      │語（詳原審卷81頁），於本院復稱SIM 卡是女│
│    │                │      │友借給我，當然要還給她等語（本院卷第36頁│
│    │                │      │反面），依前揭說明，自不得宣告沒收。    │
├──┼────────┼───┼────────────────────┤
│ 05 │身分證7 張、駕照│      │被告於原審供稱：證件是「阿龍」寄放在我那│
│    │4 張、健保卡2 張│      │裡的等語（詳原審卷81頁）。顯與本案被告販│
│    │及行照2張       │      │賣第二級毒品甲基安非他命無關，自不得宣告│
│    │                │      │沒收。                                  │
└──┴────────┴───┴────────────────────┘
附表三：扣案之白色晶體鑑定結果
┌──┬───────────────────────┐
│編號│        鑑      定      結      果            │
├──┼───────────────────────┤
│ 01 │編號1及編號3至9； 經檢視均為白色晶體，外觀型態│
│    │均相似：                                      │
│    │(一)驗前總毛重59.36 公克【包裝塑膠袋總重約7.91公│
│    │  克】。                                      │
│    │(二)1.共取0.17公克鑑定用罄，總餘51.28公克。     │
│    │  2.經呈色試驗分析結果：                      │
│    │    均呈甲基安非他命陽性反應。                │
│    │  3.抽取編號3 經以氣相層析/ 質譜分析法及核磁共│
│    │    振分析法分析結果：                        │
│    │    檢出二級毒品甲基安非他命成分。            │
│    │  4.抽取編號3，測得純度約98。                 │
│    │(三)依據抽測純度值 ，推估編號1及編號3至9均含甲基│
│    │  安非他命之驗前總純質淨重約50.42公克。       │
├──┼───────────────────────┤
│ 02 │編號2：經檢視為白色晶體。                     │
│    │(一)驗前總毛重50.85 公克【包裝塑膠袋重1.37公克】│
│    │  。                                          │
│    │(二)1.取0.17公克鑑定用罄，餘49.31公克。         │
│    │  2.檢出NaCl「氯化鈉（俗稱食鹽）」成分。      │
│    │    未檢出二級毒品甲基安非他命成分。          │
└──┴───────────────────────┘

司法院資訊處製作；財團法人民間司法改革基金會備份。
